---
title: "Calcul de l'indicateur utilisation des terres"
subtitle: "Utilisation des données ESA land cover"
output:
  html_document:
    toc: true
    number_sections: true
    toc_float: true
---

```{r param, include = F}
knitr::opts_chunk$set(message = FALSE)
# Output figure in HTML5
if (knitr::is_html_output()) {
    knitr::knit_hooks$set(
        plot = function(x, options) {
            cap <- options$fig.cap # figure caption
            tags <- htmltools::tags
            as.character(tags$figure(
                tags$img(src = x, alt = cap),
                tags$figcaption(cap)
            ))
        }
    )
}

# packages
# source("C:/Users/ccjuhasz/Desktop/SMAC/GITHUB/SMAC-ENTROPIE_tracking/PTEBAR-JUV/packages_list.r")
library(dplyr)
library(stringr)
library(knitr)
library(plotly)
library(ggplot2)
library(terra)

# Data
# synth <- readRDS("C:/Users/ccjuhasz/Desktop/SMAC/Projet_publi/6-PNB_isotopes/DATA/GitHub_Pages/ISOSCAPE_synthese_par_ind.rds")
```

# Mise en contexte  

**Définition** 

Évolution dans le temps de la superficie des différents types d’utilisation du sol sur le territoire québécois.  

**Lien avec le Nouveau cadre mondial de biodiversité de Kunming-Montréal** 

**Cible 1** - Veiller à ce que toutes les zones fassent l'objet d'une planification spatiale participative, intégrée et respectueuse de la biodiversité et/ou soient gérées efficacement dans le cadre de processus de changement d'affectation des terres et des mers. 

# Méthodologie  

## Résumé méthodologique 

- Reclassification des catégories d'utilisation du sol définies par ESA (tableau 1)
- Utilisation des données à partir de 2010 pour éviter la problématique de changement de méthodologie à partir de cette années
- Calcul de la proportion de pixels par type de catégories
- Calcul du taux de variation pour chaque catégorie en comparant avec l'année 1 (ici 2010)

## Traitement des catégories 
```{r cat_treat, include = FALSE}
esa_cats <- read.csv("/home/local/USHERBROOKE/juhc3201/BdQc/ReseauSuivi/Indicators/G15_utilisation_terres/CCI-LC_Maps_Legend.csv")
names(esa_cats)[c(3, 4)] <- c("cat2", "desc2")
```
```{r MELCCFP_cat, echo = FALSE}
kable(esa_cats,
    caption = "Tab. 1. Différents niveaux de catégorisation des données ESA-LC",
    row.names = FALSE
)
```

# Visualisation classification niveau 2
## Échelle du Québec
```{r data_treat_qc_niv2, include = FALSE}
prop <- read.csv("/home/local/USHERBROOKE/juhc3201/BdQc/ReseauSuivi/Data/g15_indicators/results/ESA/2010-2020_frq_cat0_Qc.csv", h = T)

comp_2010 <- prop[order(prop$year), ]
comp_2010_ll <- split(comp_2010, comp_2010$cat0)
comp_2010_ll2 <- lapply(comp_2010_ll, function(x) {
    x$comp_2010 <- x$cat0_prop - x$cat0_prop[1]
    x
})

c2010 <- do.call("rbind", comp_2010_ll2)

df2 <- c2010 |>
    group_by(year, desc0)

df3 <- df2 %>%
    mutate(text = paste(
        "Catégorie: ", desc0,
        "\nAnnée: ", year,
        "\nVariation: ", comp_2010
    ))
```

```{r vis_qc_niv2, echo = FALSE}
p_qc <- ggplot(
    data = df3,
    aes(x = year, y = comp_2010, color = desc0)
) +
    geom_line(linewidth = 1) +
    scale_x_continuous(breaks = seq(2010, 2020, by = 1)) +
    labs(x = "Année", y = "Variation")

int_p <- ggplotly(p_qc, tooltip = "text")
int_p
```
